【裁判字號】    89,勞訴,10
【裁判日期】    901031
【裁判案由】    給付職業災害補償金
【裁判全文】
臺灣高雄地方法院民事判決  八十九年度勞訴字第一○號
    原      告    丁○○
    被      告    焊陽企業有限公司
    法定代理人    丙○○
    被      告    長虹工程股份有限公司
    法定代理人    甲○○
    訴訟代理人    戊○○
                  乙○○
右當事人間給付職業災害補償金事件，本院判決如左：
    主    文
原告之訴駁回及假執行之聲請均駁回。
訴訟費用由原告負擔。
    事實及理由
一、原告起訴主張：被告焊陽企業有限公司（以下簡稱焊陽公司）向被告長虹工程股
    份有限公司（以下簡稱長虹公司）承攬東西快速公路台西古坑線路段之反循環基
    樁工程（上開工程係長虹公司另向第三人所承包）。原告為焊陽公司員工，於民
    國（下同）八十八年一月十九日，在上開路段之現場準備施工時，恰訴外人達仁
    貨運股份有限公司之司機李國傑載運該工程所需機具到現場時，因工程用之吊桿
    自車上滑落，壓倒一旁之原告，致原告受有第五腰椎骨折、右髖臼骨折等傷害，
    而發生職業災害。被告焊陽公司為原告之雇主，被告長虹公司為系爭工程之事業
    單位，爰依勞動基準法第五十九條及第六十二條之規定，請求被告焊陽公司、長
    虹公司連帶給付原告醫療期間（即八十八年一月十九日起至八十九年五月八日止
    ）之原領工資補償金一百八十七萬八千二百四十六元及必要之醫療費用三十八萬
    三千八百三十七元，合計二百二十六萬二千零七十七元及八十九年三月三十一日
    起至清償日止，按年息百分之五計算之利息，原告併願供擔保請准宣告假執行。
二、被告焊陽公司辯稱：原告與被告焊陽公司之間並未定有勞動契約。兩造之間所訂
    立之契約性質係屬承攬契約。蓋被告焊陽公司對於原告並無任何勤惰管理，原告
    之工作時間亦未定有上、下班或請休假之限制，且原告未前來上班時，亦未有曠
    職、扣薪之規定，另原告加班時，亦未有加班費等事實，即可得知原告對於被告
    焊陽公司並無從屬性，且原告亦自承原告施作基樁均由數人合力完成，共同向被
    告焊陽公司領取報酬，足見原告根本不受被告焊陽公司之指揮，至於被告除焊陽
    公司所簽發之原告在職證明書，係應原告公司欲向保險公司請求理賠之要求所簽
    發，當時焊陽公司負責人並不諳承攬契約與僱傭契約之區別，故不應僅以上開證
    明書之簽發，即認兩造間成立勞動契約，又原告係以承攬之方式，承包基樁之施
    工，但因原告及其他承攬人非公司組織，無法開立發票工被告焊陽公司報稅，只
    好雙方協議由被告焊陽公司開立薪資扣繳憑單與原告，而以原告之薪資作為被告
    焊陽公司之公司成本，此為業界通行之慣例，不得遽此即認兩造成立勞動契約，
    是以原告之請求為無理由，應予駁回。被告如受不利之判決，願供擔保，請准宣
    告免假執行。
二、被告長虹公司辯稱：被告焊陽公司分包承攬被告長虹公司承建之台西古坑線E505
    標16K＋500～24K＋000中湖土庫段工程之反循環基樁工程。該工程所需用基樁之
    施作過程需經業主公路局東西快速公路南區工程處各項檢驗後，始得施作，並非
    焊陽公司可任意為之。又該工程施工路段甚長，屬開放式施工，需工程進行中所
    發生之施工意外，始可向被告長虹公司求償，本件原告既尚未施工，且所欲施作
    之工程亦未向被告長虹公司報備核可，被告自無庸負事業單位責任，故原告之請
    求為無理由，應予駁回。被告如受不利之判決，願供擔保，請准宣告免假執行。
三、原告主張原告與被告焊陽公司間訂有勞動契約，原告於工作時間內，在工作場所
    發生職業災害等事實，雖據原告提出被告焊陽公司所簽發之在職證明書及薪資所
    得稅扣繳憑單及驗傷診斷書各一份為證，惟被告焊陽公司否認兩造間有勞動契約
    ，並以前詞置辯。經查：
（一）勞動基準法所稱之勞動契約，依勞動基準法第二條第六款之規定，係指約定勞
      雇間之契約為勞動契約。惟上開定義規定，並未確實定義勞動契約之本質。本
      院參酌從來之學說與實務，認為雙方當事人所訂立之勞務供給契約是否係勞動
      基準法上所稱之勞動契約，應考量雇主對勞方之勞務提供，是否具有指揮監督
      權，亦即是否具有從屬性。
（二）證人吳中利於本院審理時到庭證稱：「（說明與原告丁○○有無同時受僱被告
      焊陽公司之關係？薪資如何領取？工作性質為何？）我不是焊陽公司員工，是
      丙○○有工地有工作時，打電話叫我們去工地工作，沒有叫我們直接去他公司
      或他家，是直接去工地，我不知道是不是承攬，在工地老闆也有參與工作，他
      沒有替我們投勞保，有報所得稅，我們領錢時都有先扣繳起來，我不知道是不
      是承攬，他是有工作時就叫我們去，我們是五個人一組，有工作時他就打電話
      給我們其中一個人告訴我們也工作，我們就去工作，我們工作是裝地基的，如
      果沒有叫我們去作，我們就沒有工作，如果別人叫我們去我們就做別人的，我
      做別人的就不會去做他的，也不算是是承攬，因為我們是被人請去做工的，我
      們是五個人一起打地基，看做一支多少錢給我們去做，看一個月打多少一個月
      結帳一次，看工作多少算錢我們五個人來分，我們是出人，工具機器是老闆丙
      ○○的」、「（如何領錢？）老闆拿錢到工地給我們，我們也沒有到過公司，
      也不知有多少員工，我們在做是五個人同進同出也不用請假，我們不是公司制
      度，管理是上包才有監工，我們沒有規定每天工作量，只要看能做多少就算多
      少，我們裝一支基樁一萬二千九百元」等語，且上開證言內容為兩造所不爭執
      ，堪信為真實。本院審酌上開證言內容認為，原告與證人吳中利及其他工作團
      隊成員可自由選擇是否為被告焊陽公司施打基樁，及自由決定欲打多少支基樁
      ，且原告無庸遵守被告公司之工作規範，例如原告上班時間、下班時間均由原
      告自由決定，兩造間亦無休假、請假、加班費等規則之約定，足認被告焊陽公
      司對原告在工作上並無指揮監督權。
（三）又原告如欲向被告領款，其工資之計算，完全係以完成之基樁支數為計算標準
      ，是以兩造間之契約關係，重在一定工作之完成，而並非勞務之給付，兩造間
      之契約屬性，參照民法第四百九十條之規定，係屬承攬契約之性質，而非勞動
      契約。
（四）原告雖主張被告焊陽公司曾出具在職證明一紙，其上載明原告為該公司之員工
      ，並於申報公司營利事業所得稅時，將原告列為被告焊陽公司員工，辦理就源
      扣繳，預扣稅款云云。惟查，兩造就基樁工程所訂立之契約，因欠缺勞動契約
      所應具備之從屬性，而應定性為承攬契約，已如前述，是以縱使被告焊陽公司
      法定代理人誤認兩造所訂契約之法律性質為勞動契約而出具在職證明書，亦不
      因之而使兩造間之契約由承攬契約變為勞動契約，且被告將基樁工程交付原告
      施作而支出報酬，依稅法之規定，原可將上開報酬列為工程成本而於申報所得
      稅時予以扣抵，今因原告非營利事業無法交付發票予被告焊陽公司，致使焊陽
      公司以申報原告為公司員工之方式，申報所得稅，其方法雖有可議，但符合目
      前工程界之商業習慣，尚難據此即認定兩造係成立勞動契約，故原告上開主張
      與事實不合，尚難採信。
四、按原告與被告焊陽公司間，就基樁工程之施作而言，係訂立承攬契約，並非勞動
    契約，原告雖受有職業傷害，但並無我國勞動基準法之適用，從而原告依勞動基
    準法第五十九條及第六十二條之規定，請求被告焊陽公司、長虹公司連帶負補償
    責任，即無理由，應予駁回。
五、原告既受敗訴之判決，其假執行之聲請即失所附麗，應予一併駁回。
六、本件判決結果已臻明確，兩造其餘攻擊防禦方法無一一論駁之必要，併予敘明。
七、結論：原告之訴為無理由，依民事訴訟法第七十八條，判決如主文。
中      華      民      國    九十      年      十      月  三十一    日
                              臺灣高雄地方法院民事第二庭
~B法      官  吳文婷
右為正本係照原本作成。
如不服本判決，應於送達後廿日內，向本院提出上訴狀並表明上訴理由，如於本
判決宣示後送達前提起上訴者，應於判決送達後十日內補提上訴理由書（須附繕本）。
中      華      民      國    九十      年      十      月  三十一    日
~B法院書記官  王少玲


司法院資訊處製作；財團法人民間司法改革基金會備份。
